臺灣基隆地方法院民事裁定  
110年度事聲字第7號
異  議  人  台北富邦商業銀行股份有限公司

法定代理人  程耀輝  

相  對  人  張素仙  

上列異議人對於本院司法事務官於民國110年4月26日所為109年
度司執消債更字第32號認可更生方案裁定聲明異議，本院裁定如
下：
    主  文
異議駁回。
    理  由
一、按關於更生或清算之程序，除消費者債務清理條例（下稱債
    清條例）別有規定外，準用民事訴訟法之規定，債清條例第
    15條定有明文。次按司法事務官處理事件所為之處分，與法
    院所為者有同一之效力；當事人對於司法事務官處理事件所
    為之終局處分，得於處分送達後10日之不變期間內，以書狀
    向司法事務官提出異議；司法事務官認前項異議有理由時，
    應另為適當之處分；認異議為無理由者，應送請法院裁定之
    ；法院認第一項之異議為有理由時，應為適當之裁定；認異
    議為無理由者，應以裁定駁回之，民事訴訟法第240條之3、
    第240條之4亦有明定。查本院司法事務官於110年4月26日所
    為之109年度司執消債更字第32號裁定係於同年月29日送達
    異議人，有本院送達證書在卷可稽（見本院109年度司執消
    債更字第32號卷〈下稱更生執行卷〉第531頁），而異議人於
    該裁定送達後10日內提出異議，經司法事務官認其異議為無
    理由送請本院裁定，核與上開規定相符，先予敘明。
二、次按「債務人有薪資、執行業務所得或其他固定收入，依其
    收入及財產狀況，可認更生方案之條件已盡力清償者，法院
    應以裁定認可更生方案」，債清條例第64條第1項前段定有
    明文。又107年12月26日新增之債清條例第64條之1規定：「
    下列情形，視為債務人已盡力清償：債務人之財產有清算
    價值者，加計其於更生方案履行期間可處分所得總額，扣除
    自己及依法應受其扶養者所必要生活費用後之餘額，逾10分
    之9已用於清償。債務人之財產無清算價值者，以其於更生
    方案履行期間可處分所得總額，扣除自己及依法應受其扶養
    者所必要生活費用後之餘額，逾5分之4已用於清償。」其立
    法理由謂：「第64條第1項前段所稱盡力清償，非必令債務
    人傾其所有，僅須其將財產及所得之大部分用於清償．即足
    當之；俾免債務人於更生方案履行期間，因不時之需而陷於
    困境，致無力履行，反而對債權人不利。‧‧‧又債務人之盡
    力清償，不以本條所定情形為限，更生方案縱與本條規定不
    符，法院仍應依第64條第1項規定斟酌情事認定之」。況債
    清條例之制定，乃為使負債務之消費者得依本條例所定程序
    清理其債務，以保障債權人之公平受償，謀定消費者經濟生
    活之更生，故除有債清條例第63條第1項、第64條第2項所定
    不得為認可更生方案之情形外，法院應得就債權人與債務人
    間之利益衡平、債務人之償債能力與清償誠意以及社會公益
    等因素為綜合判斷，以斟酌裁量認可更生方案，非以上開可
    處分餘額之清償成數作為盡力清償與否之絕對標準。
三、本件異議意旨略以：本案相對人即債務人每月可處分所得扣
    除必要生活費後，餘額為新臺幣（下同）1萬0,361元，若加
    計保單價值及存款攤提72期之9成計算，相對人每期應清償9
    ,348元，現相對人提出每期清償額為8,289元，僅占前開金
    額之80%，未符債清條例第64條之1第1項盡力清償之要件，
    爰依法聲明異議，請求廢棄原裁定等語。
四、經查：
  ㈠相對人於108年6月11日向本院聲請更生，經本院於同年9月3
    日以108年度消債更字第31號裁定駁回，相對人不服提起抗
    告（誤為民事異議狀），嗣經本院以108年度消債抗字第5號
    裁定廢棄該裁定，並自109年4月8日上午10時起開始更生程
    序，相對人後提出自認可更生方案裁定確定之次月起，以1
    個月為1期，共72期，每期清償8,289元，總清償金額共計59
    萬6,808元，清償成數為29.91%之更生方案，經本院司法事
    務官以原裁定認可相對人所提之更生方案，業據本院調閱上
    開卷宗及更生執行卷宗查核屬實。
  ㈡本件相對人於開始更生時名下有88年出廠之汽車1輛、太子建
    設開發股份有限公司之195股，另有558元存款（4＋15＋15＋52
    4＝558）、富邦人壽保險股份有限公司3筆壽險保單解約金共
    1,304元，有稅務電子閘門財產所得調件明細表、相對人存
    摺內頁明細、富邦人壽保險股份有限公司110年2月18日陳報
    狀存卷可查。相對人現任職於安心食品服務股份有限公司（
    摩斯漢堡台科大店），每月固定收入均為2萬7,997元，且無
    領取各類社會補助之其他收入等情，有該公司109年6至12月
    薪資單、基隆市中正區公所函、基隆市政府函在卷可佐（見
    更生執行卷第381-393頁、第91-93頁）。相對人主張其每月
    支出為2萬0,700元（含餐費、房租、交通費、電話費、雜支
    ），然未能提出證據證明確有該數額支出之必要，而債清條
    例第64條之2第1項規定「債務人必要生活費用，以最近1年
    衛生福利部或直轄市政府所公告當地區每人每月最低生活費
    一點二倍定之」，考量聲請人住基隆市而於臺北市大安區工
    作，依衛生福利部公告110年度臺灣省（含基隆市）、臺北
    市每人每月最低生活費各為1萬3,288元、1萬7,668元，故可
    認定該共同生活圈之每人每月必要生活費用為1萬8,574元【
    計算式：(13,288元＋17,668元)÷2×1.2倍＝18,574元，元以下
    四捨五入（下同）】，應得維持基本生活需要。
  ㈢承上，相對人所有財產中，88年出廠汽車已無清算價值，股
    票部分依109年4月8日之收盤價計算為1,831元，加計558元
    存款及保單解約金1,304元，其清算價值共3,693元，再加計
    相對人更生方案履行期間可處分所得，扣除自己必要生活費
    用後之餘額為68萬2,149元【計算式：3,693＋（27,997－18,5
    74）×72＝682,149】，而相對人所提更生方案履行期間清償
    數額為59萬6,808元，占前開餘額約87.49%，足認相對人已
    將其所得餘額之大部分用以清償債務，顯見已有積極清理債
    務之誠意，衡以現今物價水準逐年上升，且相對人為46年10
    月生，現年滿63歲，其勞動能力當隨之下降，亦有支出相關
    醫藥費之可能。是本院考量異議人與相對人之利益衡平、相
    對人之償債能力與清償誠意，堪認相對人所提更生方案之條
    件應已盡力清償。異議人徒以相對人清償金額僅達清算價值
    暨可處分餘額之80%，認不符盡力清償之要件，惟債務人財
    產具清算價值時之盡力清償，不以債清條例第64條之1第1款
    所定逾9/10之比例為限，更生方案不符該規定者，法院仍應
    依同條例第64條第1項規定斟酌個案情事，認定已否盡力清
    償，是異議人執此指摘更生方案不當，尚非可採。
  ㈣此外，相對人提出更生方案之清償總額為59萬6,808元，顯然
    高於本院裁定開始更生程序時，依清算程序可得受償之總額
    3,693元，亦高於其聲請更生前2年即106年4月30日至108年4
    月29日間，依相對人106至108年度綜合所得稅資料計算之可
    處分所得57萬9,192元（計算式：273,816元×246/365＋298,0
    09元＋296,413元×119/365＝579,192），扣除依衛生福利部公
    告該期間臺灣省每月最低生活費計算之必要生活費34萬8,18
    0元【計算式：11,448元/月×1.2×(8＋2/30)月＋12,388元/月×
    1.2×(15＋29/30)月＝348,180元】後，所得之餘額23萬1,012
    元。是上開更生方案對全體債權人清償結果，並無不利，且
    較清算結果更為有利，難認有何不合理、不公允之處。
五、從而，本件經本院司法事務官審酌上開情狀，認相對人所提
    更生方案之條件公允適當，且依其收入及財產狀況足認已屬
    盡力清償，又查無債清條例第63條、第64條第2項所定不應
    認可之消極事由存在，依債清條例第64條第1項規定，應予
    職權認可。原裁定認可更生方案所持理由雖與本院不同，惟
    結論並無二致，仍應予維持。是異議人指摘原裁定不當，請
    求廢棄云云，為無理由，應予駁回。
六、結論：本件異議為無理由，依債清條例第15條、民事訴訟法
    第240條之4第3項後段，裁定如主文。
中　　華　　民　　國　　110 　年　　6 　　月　　10　　日
                  民事庭法　官　林淑鳳
以上正本係照原本作成。
如對本裁定抗告，應於本裁定送達後10日內，向本院提出抗告狀
，並繳納抗告費1,000元。
中　　華　　民　　國　　110 　年　　6 　　月　　10　　日
                        書記官　陳櫻姿